臺灣板橋地方法院民事判決　　　　　　　95年度訴字第1741號
原　　　告　乙○○
即反訴被告
訴訟代理人　丁俊和律師
　　　　　　陳鄭權律師
複代理人　　邱奕澄律師
被　　　告　丙○○
即反訴原告
訴訟代理人　高瑞錚律師
　　　　　　陳在源律師
　　　　　　張梅音律師
上列當事人間請求拆屋還地事件，經本院於民國96年1 月11日言
詞辯論終結，判決如下：
    主  文
原告之訴及假執行之聲請均駁回。
反訴被告應將坐落台北縣中和市○○○段九十一之一三二號土地
（面積七十八平方公尺）移轉登記予反訴原告。
本訴及反訴訴訟費用均由原告即反訴被告負擔。
    事實及理由
一、原告主張：
  (一)本訴部分：
    坐落台北縣中和市○○○○段91之132 號土地（下稱系爭土
    地）為原告所有。詎被告未經原告同意無權占有系爭土地如
    附圖所示斜線部分（面積74平方公尺）搭建車庫使用，經屢
    催返還並未置理，爰本於民法第767 條規定提起本訴請求被
    告將占用土地之建物拆除，將土地返還原告。又被告無權占
    有系爭土地，受有相當於租金之利得，爰依民法第179 條規
    定請求被告給付起訴前5 年相當於租金之利得新臺幣（下同
    ）100 萬2,700 元，及自95年12月15日起至拆除房屋返還土
    地之日止，按年以20萬540 元計算之相當於租金之利得。併
    為聲明：(1)被告應將坐落系爭土地如附圖所示斜線部分（面
    積74平方公尺）建物拆除，將土地返還原告。(2)被告應給付
    原告100 萬2,700 元，及自95年12月15日起至拆除房屋返還
    土地之日止，按年給付原告20萬540 元。(3)原告願供擔保，
    請准宣告假執行。
  (二)反訴部分：
    系爭土地早於81年4 月2 日經反訴被告（即原告，下稱原告
    ）執確定判決（最高法院80年度台上字第2194號）移轉登記
    取得所有權，依民事訴訟法第249 條第1 項第7 款規定，應
    駁回反訴原告（即被告下稱被告）之訴。另刑事判決並不得
    拘束本件事實之認定，原告既否認有何委任契約關係存在，
    被告復無法舉證證明，被告提起反訴請求原告返還系爭土地
    ，於法亦有未合等情。併為答辯聲明：反訴原告之訴駁回。
二、被告抗辯：
  (一)本訴部分：
    被告居住於台北縣中和市○○路259 巷52之1 號，經營裝潢
    業，嗣因業務擴展，原住屋太小，是於72年委由原告出面向
    系爭土地地主即訴外人甲○○洽商購買系爭土地，經甲○○
    同意以14萬元價格成交，其中6,000 元由被告直接交付甲○
    ○，其餘價金則由原告轉交，甲○○並進而將系爭土地交付
    被告使用並搭建如附圖所示斜線部分鐵皮屋使用至今。詎原
    告為謀私利，違背委任義務，串通代書賴春芳執偽造原告與
    甲○○之買賣契約，向法院起訴，進而取得勝訴判決將系爭
    土地辦理移轉登記於原告名下。地主甲○○不堪受害，遂對
    原告提起偽造文書告訴，經法院判決原告有罪確定。原告更
    於刑事案件進行中與被告及甲○○達成三方和解，原告同意
    系爭土地移轉登記予被告，是以被告並非無權占有，自無拆
    屋及給付相當於租金利得之必要等情。併為答辯聲明：原告
    之訴駁回；如受不利判決原告願供擔保，請免為假執行。
  (二)反訴部分：
    承前述，兩造既與甲○○三方達成協議，原告同意將系爭土
    地移轉登記予被告，則本於和解契約關係原告應將系爭土地
    移轉登記予被告。又縱認兩造間並無成立和解，原告既受被
    告委任買受系爭土地，而登記為自己名義，依民法第541 條
    規定原告亦應將系爭土地移轉登記予被告（二者間為選擇合
    併）。併為聲明：原告應將系爭土地所有權移轉登記予被告
    （至反訴原告所提備位聲明部分，另以裁定駁回，附此敘明
    ）。
三、兩造不爭執之事項：
  (一)系爭土地現登記為原告所有。
  (二)系爭土地如附圖所示斜線部分（面積74平方公尺）目前由被
    告搭建鐵皮房屋占有使用中。
  (三)原告本於買賣契約關係對甲○○提起訴訟，請求甲○○將系
    爭土地移轉登記予原告，經法院判決原告勝訴確定等情，並
    有最高法院80年度台上字第2194號判決附卷可佐。
  (四)原告取得前述確定判決後，訴外人甲○○即對原告提出偽造
    文書之刑事告訴，嗣於刑事案件審理時，原告於83年3 月16
    日當庭表明「願將系爭土地歸還予被告，增值稅由被告負擔
    ，如被告不願或無力負擔增值稅，而暫時不擬過戶時，則原
    告願設定永久地上權予被告，一切費用及稅捐由被告負擔。
    」；被告則稱「同意原告此種解決之方案，並表示於設定地
    上權後願將同段91-83 號及91-45 號土地還予甲○○，如91
    -83 號土地無通路對外聯絡，被告同意留3 尺通路給91-83
    號土地使用，如不拆除即賠他（甲○○）200 萬元。」；甲
    ○○亦當庭表明同意等情，有訊問筆錄一份附於臺灣高等法
    院82年上訴字第5394號刑事卷內可佐。
四、經查，本件姑不論究係被告委任原告向訴外人甲○○買受系
    爭土地；抑或原告自行向甲○○購地。承前述，兩造與甲○
    ○既於83年3 月16日庭訊時均親自到庭，三人並均表明同意
    彼等所提出方案，且當庭於筆錄上簽名，應認已經成立和解
    契約，原告抗辯：此僅係承審法官勸諭三方和解之方案，三
    方並未成立和解契約云云，並無可採。又於和解契約成立之
    時（83年3 月16日），系爭土地既登記於原告名下，且由被
    告占有使用中；再觀諸該和解契約之內容，原告則稱「同意
    將系爭土地歸還被告…倘被告暫不擬過戶時，則先設定永久
    地上權予被告…。」，顯於和解契約成立時，原告已同意由
    被告繼續占有使用系爭土地（即不問係基於同意歸還之前提
    以所有之意思繼續占有；抑或基於改基於地上權之意思繼續
    占有，均係已得所有權人同意而繼續占有），準此，被告抗
    辯：伊為有權占有等語，於法自屬有據。而原告未履行和解
    契約，將系爭土地移轉登記予被告或設定永久地上權予被告
    ，就兩造間而言乃屬和解後債務不履行，並不影響已成立和
    解契約之效力。至關於被告與訴外人甲○○間，固經法院判
    決確定認屬「附停止條件之和解契約」，惟僅於該案言詞辯
    論終結前條件並未成就而認尚未生效（詳臺灣高等法院89年
    度上更(一)字第156 號確定判決；當事人為被告與甲○○，彼
    等自受判決結果羈束。）。然倘於前案事實審言詞辯論終結
    後，發生條件成就 (不問係原告自動履行，抑或被告透過訴
    訟程序迫使原告履行。)之 事實（非前案既判力效力所及；
    最高法院39年台上字第214 號判例意旨參照），被告與甲○
    ○則難謂不受和解契約拘束，即原告主張：前案判決乃認和
    解契約不生效力云云，應有誤解，併此敘明。
五、基上
  (一)本訴部分：被告既經原告同意而繼續占有使用系爭土地。從
    而，原告以被告無權占有為由，依民法第767 條規定請求被
    告拆屋還地；依民法第179 條規定請求被告給付相當於租金
    之利得，均無理由，應予駁回。原告之訴既經駁回，其假執
    行之聲請已失所附麗，應併駁回。
  (二)反訴部分：兩造與甲○○間既成立和解契約，原告同意將系
    爭土地歸還被告。從而，被告依和解契關係提起反訴，請求
    原告將系爭土地移轉登記予被告，於法即無不合，應准許之
    。
結論：原告之訴為無理由；反訴原告之訴為有理由，依民事訴訟
法第78條，判決如主文。
中　　華　　民　　國　　96　　年　　1 　　月　　25　　日
                  民事第一庭    法　官　黃信滿
以上正本係照原本作成
如對本判決上訴，須於判決送達後20日內向本院提出上訴狀
中　　華　　民　　國　　96　　年　　1 　　月　　25　　日
                                書記官　林月蓉
